臺灣高等法院臺南分院刑事判決
109年度上更一字第47號
上  訴  人  
即  被  告  歐瑞峰


選任辯護人  洪梅芬律師
            涂欣成律師
            吳佩諭律師
上列上訴人因違反毒品危害防制條例案件，不服臺灣臺南地方法
院107年度訴字第718號中華民國108年5月24日第一審判決（起訴
案號：臺灣臺南地方檢察署107年度偵字第1919、5773號），提
起上訴，本院前審判決後，經最高法院發回更審，本院判決如下
：
    主  文
原判決撤銷。
歐瑞峰幫助施用第一級毒品，共貳罪，均累犯，各處有期徒刑拾
月。應執行有期徒刑壹年貳月。
    事  實
一、緣梁寶城於民國106年11月2日下午5時19分至42分許，以其
    持用之0000000000號行動電話與郭良慶持用之0000000000號
    行動電話連繫交易毒品事宜，兩人並於同日下午5時42分許
    在臺南市○○區○○宮見面，梁寶城並收受郭良慶交付之價金新
    臺幣(下同)3,500元。梁寶城購入第一級毒品海洛因後，於
    同日晚間7時許在其位在臺南市○○區○○○住處附近巧遇正欲返
    家之歐瑞峰，梁寶城表示其友人毒癮發作，要求歐瑞峰順路
    將第一級毒品海洛因交與該友人，歐瑞峰不疑有他，遂基於
    幫助施用第一級毒品海洛因之犯意，收受梁寶城交付之第一
    級毒品海洛因一包，並於同日晚間7時40分許，前往梁寶城
    指定之臺南市○○區○○路屠宰場附近，將梁寶城交付之第一級
    毒品海洛因一包轉交郭良慶，而幫助郭良慶施用第一級毒品
    海洛因（梁寶城因販賣第一級毒品海洛因與郭良慶，業經原
    審判處有期徒刑15年2月，經上訴至本院、最高法院，均遭
    駁回而確定）。
二、歐瑞峰復基於幫助施用第一級毒品海洛因之犯意，於106年1
    1月28日晚間7時許，持梁寶城所有之0000000000號行動電話
    撥打周榮顯持用之0000000000號行動電話，兩人相約在○○國
    小後門見面，並相約合資購買第一級毒品海洛因。嗣於同日
    晚間8時許，歐瑞峰與周榮顯見面後，即各出資新臺幣（下
    同）500元而合資購入價值1,000元之第一級毒品海洛因，之
    後歐瑞峰再將其中約500元之分量交付周榮顯，而幫助周榮
    顯施用第一級毒品海洛因。
三、案經臺南市政府警察局刑事警察大隊移送臺灣臺南地方檢察
    署檢察官偵查起訴。
    理  由
一、證據能力方面：
    本案檢察官所舉用以證明被告歐瑞峰犯罪，並為本判決引用
    之各項證據，其中供述證據部分，除證人梁寶城、周榮顯二
    人於警詢中所為之陳述，屬被告以外之人於審判外所為之陳
    述，且查無刑事訴訟法第159條之1至159條之5各款所列情形
    ，依同法第159條第1項之規定，無證據能力外，其餘各項供
    述證據，均未據被告及其選任辯護人爭執證據能力，且迄至
    本案辯論終結，亦未就證據能力聲明異議，本院審酌各該供
    述證據作成當時，既非受違法詢問，亦無何影響被告或證人
    陳述任意性之不適當情況，所供、所證內容復與本案事實有
    相當之關聯性，亦無其他可信度明顯過低之情形，依刑事訴
    訟法第156條第1項、第159條之5之規定，前揭被告及證人於
    警詢、偵查中所為之供、證內容均有證據能力。至檢察官所
    舉用以證明上開被告犯罪並為本判決所引用之各項非供述證
    據，均非違背法定程序取得，依同法第158條之4之反面解釋
    ，亦有證據能力。
二、得心證之理由：
  ㈠訊據被告對於上開犯罪事實，均坦承不諱，而郭良慶係以其
    持用之0000000000號行動電話與梁寶城持用之0000000000號
    行動電話連絡後，兩人相約在臺南市○○區○○宮見面，郭良慶
    當場交付3,500元與梁寶城，之後則由被告前往臺南市○○區○
    ○路屠宰場將第一級毒品海洛因一包交付郭良慶等情，亦據
    郭良慶於警詢及偵查中證述明確（見警卷第162、167、169
    至171頁；偵1919號卷第399頁）；又被告持梁寶城使用之00
    00000000號行動電話撥打周榮顯持用之0000000000號行動電
    話，兩人見面後各出資500元合資購買第一級毒品海洛因，
    之後被告確有將價值500元之第一級毒品海洛因交付周榮顯
    之事實，亦據周榮顯於原審審理、本院前審審理中證述在卷
    （見原審卷二第48至54頁；本院上訴卷第295頁）。此外復
    有相關通訊監察書暨電話附表、梁寶城與郭良慶及被告間通
    訊監察譯文、被告持梁寶城所有之行動電話與周榮顯間通訊
    監察譯文在卷（見警卷第23至29、38至39、44、93頁）及梁
    寶城持用之0000000000號行動電話一支（含SIM卡一張）扣
    案可資佐證。
  ㈡檢察官起訴意旨，就上開事實一部分，認被告係與梁寶城基
    於販賣第一級毒品海洛因以營利之犯意聯絡，共同以3,500
    元之價格販賣第一級毒品海洛因一包與郭良慶，由梁寶城先
    行收取價金，再由被告交付毒品；就上開事實二部分，則認
    被告係基於販賣第一級毒品海洛因以營利之犯意，以1,000
    元之價格販賣第一級毒品海洛因與周榮顯，固非無見。然按
    刑事訴訟法第156條第2項規定：「被告或共犯之自白，不得
    作為有罪判決之唯一證據，仍應調查其他必要之證據，以察
    其是否與事實相符」。旨在以補強證據防範被告或共犯自白
    之虛擬致與真實不符，藉之限制自白在證據上之價值。具有
    共犯關係之共同被告之自白或其他不利於己之陳述，或其以
    證人身分所為之證述，縱與待證事實完全相合，仍須有補強
    證據以擔保該共犯陳述之真實性，始得採為斷罪之依據。又
    施用毒品者所稱向他人購買毒品之供述，亦須無瑕疵可指，
    並有其他補強證據佐證，始足擔保其供述之真實性。而所謂
    補強證據，係指除該自白本身之外，其他足以證明該自白之
    犯罪事實確具有相當程度真實性之證據而言。查：
　　⒈公訴意旨依憑被告之供述、購毒者郭良慶、共犯梁寶城於
      偵查中之證詞，及其等三人間之通訊監察譯文等證據資料
      ，認定被告知悉梁寶城與郭良慶從事毒品海洛因交易，由
      梁寶城收受郭良慶交付價金3,500元，再由梁寶城聯絡郭
      良慶並轉知被告見面地點，由被告將海洛因一包交付郭良
      慶，認被告與梁寶城有共同販賣第一級毒品之犯意聯絡，
      並有行為分擔。然依卷內事證，被告自警詢、偵訊、原審
      及本院前審均稱其係受梁寶城之託，交付海洛因一包予郭
      良慶，始終否認知悉梁寶城與郭良慶間有毒品交易之行為
      。而郭良慶於偵查及原審均證述其交付上揭價金予梁寶城
      時，被告並不在場（見偵1919號卷第399頁；原審卷二第3
      7頁），據此已難認被告知悉梁寶城與郭良慶間毒品買賣
      經過。又梁寶城雖於偵查及原審審理中證稱：其係將購毒
      款項交給被告，由被告前去向徐正茂購買海洛因，之後再
      交付郭良慶云云（見偵1919號卷第14頁；聲羈卷第24頁；
      原審卷二第25至28頁），復於原審審理中進一步證稱：郭
      良慶將錢交給伊後，伊再將錢交給被告時，林則富也有看
      到，是由被告去拿毒品，當天被告拿到毒品有打公共電話
      給伊；通訊監察譯文內容「我朋友出去了」就是指被告跟
      林則富已經出發去找徐正茂買毒品等語（見原審卷二第25
      、26頁），然林則富於原審及本院前審審理中，均證稱未
      曾與被告一同前往向徐正茂購買毒品（見本院上訴卷第17
      1、281頁），是梁寶城前開證詞內容顯與林則富所證情節
      相歧，亦無從憑採。而卷附106年11月2日之相關通訊監察
      譯文（見警卷第38、39、93頁），其內容亦僅係梁寶城先
      與郭良慶相約碰面地點，繼而告知郭良慶已請友人拿去了
      ，再請郭良慶至「豬灶的大門」等候，另梁寶城則與被告
      聯繫稱：「他人現在在豬灶，你趕快拿去給他」等語，均
      無有關毒品交易之通話。而徐正茂坦認並經檢察官起訴販
      賣海洛因予被告之時間係106年12月3日（見起訴書附表二
      編號3），更在被告交付海洛因與郭良慶後1個月，自難資
      為梁寶城前開證述之佐證。況梁寶城上揭證言，仍屬共犯
      之自白，而本案既無積極證據足以補強其證言之真實性，
      自無從僅憑梁寶城前開證詞內容逕認被告係基於與梁寶城
      共同販賣第一級毒品海洛因以營利之犯意聯絡而將海洛因
      交付郭良慶。
　　⒉公訴意旨雖以被告之供述、購毒者周榮顯於警詢及偵查中
      所為證詞內容，以及卷附被告與周榮顯間通訊監察譯文為
      憑，認被告以1,000元之價格販賣第一級毒品海洛因與周
      榮顯。然被告於偵查及原審審理中始終否認販賣第一級毒
      品海洛因與周榮顯，辯稱係與周榮顯各出資500元合資透
      過梁寶城購買海洛因，之後兩人平分等語（見偵1919號卷
      第110頁；原審卷一第222頁；原審卷二第61頁）。雖被告
      於羈押訊問及後續偵訊過程，一度否認曾交付海洛因予周
      榮顯（見聲羈卷第18頁；偵1919號卷第725頁），惟尚不
      能以被告辯詞反覆資為不利於被告認定之積極證據。再就
      周榮顯之歷次證詞內容而言，周榮顯於警詢中所為之陳述
      ，屬被告以外之人於審判外所為之陳述，依刑事訴訟法第
      159條第1項之規定，不得作為證據，已如前述。雖其於偵
      查中具結證稱與被告相約在臺南市○○區○○○大廟前交易，
      被告交付一包夾鏈袋裝之海洛因，其則交付現金1,000元
      給被告云云（見偵1919號卷第454至455頁），然至原審審
      理中，周榮顯改稱與被告一人出資500元，兩人合資，之
      後被告前去購買毒品，其在原地等候，約10分鐘後，被告
      返回交付約500元份量以夾鏈袋包裝之海洛因等語（見原
      審卷二第50至51頁）。是周榮顯於偵、審中所證情節顯有
      歧異，何者屬實，尚非無疑。況，周榮顯於偵查中證稱向
      被告購毒，既與被告供述內容相異，自須有充足之積極證
      據足以佐證其偵查中證詞內容之真實性，始得據為認定被
      告販賣第一級毒品海洛因之依據。惟卷附被告持梁寶城所
      有之前開行動電話與周榮顯通話之通訊監察譯文，稽其內
      容，僅被告與周榮顯相約在○○國小後門見面，並無任何關
      於毒品數量、價金等交易過程之對話（見警卷第44、94頁
      ），顯無從資為周榮顯前開偵查中證詞內容之補強。則本
      案既無任何積極證據足以補強周榮顯於偵查中指證被告販
      賣第一級毒品海洛因證詞內容之真實性，即無從逕認被告
      以1,000元之價格販賣第一級毒品海洛因一包與周榮顯。
  ㈢綜上所述，堪認被告自承幫助郭良慶、周榮顯施用第一級毒
    品海洛因之自白，與事實相符，應可採信。本案事證明確，
    被告犯行洵堪認定，應依法論科。
三、論罪：
　㈠核被告所為，均係犯刑法第30條第1項、毒品危害防制條例第
    10條第1項之幫助施用第一級毒品罪。檢察官起訴意旨認被
    告所為均係犯修正前毒品危害防制條例第4條第1項之販賣第
    一級毒品罪，尚有未洽，已如前述，惟起訴與本院認定被告
    犯罪之基本社會事實尚屬相同，爰變更起訴法條而審理。被
    告各次幫助施用前持有第一級毒品海洛因之低度行為，均為
    幫助施用之高度行為所吸收，不另論罪。被告二次幫助施用
    第一級毒品，犯意各別，對象相異，應分論併罰。　
　㈡被告前因施用第一、二級毒品案件，經臺灣臺南地方法院以1
    03年度訴字第140號判決判處有期徒刑8月、4月確定，嗣經
    定其應執行刑為有期徒刑10月；復因施用第一級毒品、竊盜
    案件，經同院以103年度審訴字第273號判決判處有期徒刑9
    月、4月確定；又因施用第一、二級毒品案件，再經同院以1
    04年度審訴字第153號判決判處有期徒刑9月、5月確定，上
    開施用毒品、竊盜等案件嗣經定其應執行刑為有期徒刑1年8
    月，並與先前所定有期徒刑10月接續執行，於105年12月15
    日縮短刑期假釋出監，至106年3月5日假釋期滿，假釋未經
    撤銷視為執行完畢，有臺灣高等法院被告前案紀錄表在卷可
    查，其受前開有期徒刑執行完畢後，5年內故意再犯本案有
    期徒刑以上二罪，均為累犯。考量被告前已有多次毒品前科
    ，竟又再為本案幫助施用第一級毒品海洛因之行為，所為助
    長毒品流通，對社會治安有實質不良影響，審酌其前案與本
    案之罪質關聯性，以及前經徒刑執行完畢後，再犯本案幫助
    施用毒品二罪，足認其確有刑罰反應力不佳之情形，而依其
    犯罪情節，亦無量處最低法定刑仍屬罪刑不相當而過重情事
    ，應各依刑法第47條第1項規定，加重其刑。
　㈢被告二度幫助他人施用第一級毒品，均為幫助犯，爰各依刑
    法第30條第2項之規定減輕其刑。
四、撤銷改判之理由：
　㈠查本案並無充足之積極證據足以補強梁寶城、周榮顯二人證
    詞之真實性，尚不能認定被告有公訴意旨所指販賣第一級毒
    品海洛因犯行，已如前述，原審未查，逕依修正前毒品危害
    防制條例第4條第1項之販賣第一級毒品罪論擬，即有未洽。
    被告上訴否認販賣第一級毒品海洛因犯行，以此指摘原判決
    不當，為有理由。應由本院將原判決撤銷改判，以期適法。
　㈡爰審酌被告自身有施用毒品之惡習，其明知海洛因乃列管之
    第一級毒品，對國人身心戕害甚深，竟以轉交、合購之方式
    ，幫助他人施用，所為助長毒品流通，應予非難，惟其犯後
    坦承幫助施用第一級毒品犯行，態度尚可，兼衡其智識程度
    、家庭、生活狀況等一切情狀，分別量處如主文第二項所示
    之刑，並考量被告所犯各罪侵害法益之類型暨犯罪情節、模
    式等整體犯罪之評價，以及上開罪行所反應出之人格特性等
    因素，衡酌刑罰手段之相當性，定其應執行刑如主文第二項
    所示。
據上論結，應依刑事訴訟法第369條第1項前段、第364條、第299
條第1項前段、第300條，毒品危害防制條例第10條第1項，刑法
第11條前段、第30條第1項、第2項、第47條第1項、第51條第5款
，判決如主文。
本案經檢察官黃銘瑩提起公訴，檢察官鍾和憲於本院到庭執行職
務。
中　　華　　民　　國　　110 　年　　2 　　月　　25　　日
                  刑事第七庭    審判長法　官  吳勇輝
                                      法　官  吳錦佳
                                      法　官  周紹武
以上正本證明與原本無異。
如不服本判決應於收受送達後20日內向本院提出上訴書狀，其未
敘述上訴理由者，並得於提起上訴後20日內向本院補提理由書（
均須按他造當事人之人數附繕本）「切勿逕送上級法院」。
　　　　　　　　　　　　　　　　　　　書記官  楊宗倫 　
中　　華　　民　　國　　110 　年　　2 　　月　　25　　日
附錄本案論罪科刑法條：
中華民國刑法第30條第1項
幫助他人實行犯罪行為者，為幫助犯。雖他人不知幫助之情者，
亦同。
毒品危害防制條例第10條第1項
施用第一級毒品者，處6月以上5年以下有期徒刑。